臺灣高等法院刑事裁定
110年度毒抗字第103號
抗  告  人
即  被  告  陳泓昌



上列抗告人即被告因違反毒品危害防制條例案件，不服臺灣新北
地方法院中華民國109年12月10日裁定（109年度毒聲字第1085號
），提起抗告，本院裁定如下：
    主  文
抗告駁回。
    理  由
一、原裁定意旨略以：抗告人即被告陳泓昌（下稱抗告人）基於
    施用第二級毒品之犯意，於民國109年1月18日0時10分許為
    警採尿前回溯96小時內之某時，在不詳地點，以不詳方式，
    施用第二級毒品甲基安非他命1次。嗣於109年1月17日22時3
    0分許，在新北市○○區○○○路00號3樓住處為警查獲。抗告人
    雖否認上揭犯行，辯稱其從來都沒有施用過毒品云云，惟經
    採集尿液送驗，結果呈安非他命、甲基安非他命陽性反應，
    有勘察採證同意書、新北市政府警察局受採集尿液檢體人姓
    名及檢體編號對照表及台灣檢驗科技股份有限公司之濫用藥
    物檢驗報告在卷可稽，足見其確有於上開時、地施用甲基安
    非他命之行為。又抗告人前因施用毒品案件，經法院裁定送
    強制戒治，於91年7月24日停止執行強制戒治出監後，即無
    再接受觀察、勒戒及強制戒治之紀錄，其本次施用第二級毒
    品之犯罪時間，距離其前次強制戒治執行完畢已經超過3年
    。檢察官聲請再次將其送觀察、勒戒，為有理由，應予准許
    ；復敘明抗告人雖因另案施用毒品案件經裁定送觀察、勒戒
    ，然與本件所犯時、地及行為均不同，應由檢察官依法擇一
    執行。而依修正後毒品危害防制條例第20條第3項、第1項、
    觀察勒戒處分執行條例第3條第1項等規定，裁定准將抗告人
    送勒戒處所觀察、勒戒等語。
二、抗告意旨略以：本件並無安非他命或吸食器扣案佐證，原審
    法院僅憑驗尿結果即裁准將其送勒戒處所觀察、勒戒，有失
    公平云云。
三、按109年1月15日修正公布、同年7月15日施行之毒品危害防
    制條例第20條第3項規定，犯第10條之罪於觀察、勒戒或強
    制戒治執行完畢釋放後，3年後再犯第10條之罪者，適用本
    條前2項之規定。上開所謂「3年後再犯」，只要本次再犯（
    不論修正施行前、後）距最近1次觀察、勒戒或強制戒治執
    行完畢釋放，已逾3年者，即該當之，不因其間有無犯第10
    條之罪經起訴、判刑或執行而受影響（最高法院109年度台
    上大字第3826號裁定意旨參照）。次按犯毒品危害防制條例
    第10條之罪者，檢察官應聲請法院裁定，令被告入勒戒處所
    觀察、勒戒，其期間不得逾2月，毒品危害防制條例第20條
    第1項定有明文。又87年立法通過之毒品危害防制條例，於
    立法理由中表示施用毒品者，除係刑事法意義之犯人外，並
    具有病人之特色。97年4月30日修正公布、同年10月30日施
    行及109年1月15日修正公布、同年7月15日施行之毒品危害
    防制條例第24條第1項之規定對於「初犯」及「3年後再犯」
    毒癮治療方式，採行「觀察、勒戒」與「緩起訴之戒癮治療
    」並行之雙軌模式。前者係以監禁式治療為特色，目的在求
    短時間內隔絕施用毒品者之毒品來源，務使其專心戒除毒癮
    ；後者則係以社區醫療處遇替代監禁式治療，使尚未嚴重成
    癮或衷心戒毒之施用毒品者得以繼續其正常家庭與社會生活
    ，避免其等因尋求戒癮治療而失去親情支持或被迫中斷學業
    、工作。是立法者既賦予檢察官選擇上述雙軌制度之權限，
    則檢察官之職權行使，法院原則上應予尊重，僅就檢察官之
    判斷有違背法令、事實認定有誤或其他裁量重大明顯瑕疵等
    事項，予以有限之低密度審查（本院107年法律座談會第22
    號審查意見及106年法律座談會第37號審查意見參照）。
四、經查：
（一）抗告人係新北市政府警察局三峽分局列管毒品治安顧慮人
      口，本次犯行係經檢舉而遭查獲，雖於警詢及偵查中均否
      認有上開施用甲基安非他命之行為，辯稱其從來都沒有施
      用過毒品云云，惟其為警查獲後所採集之尿液（編號為L0
      000000號），經送請台灣檢驗科技股份有限公司以EIA酵
      素免疫分析法初步檢驗，再以GC/MS氣相層析/質譜儀法及
      LC/MS/MS液相層析串聯質譜儀確認檢驗之結果，呈安非他
      命及甲基安非他命陽性反應，有台灣檢驗科技股份有限公
      司所出具之濫用藥物檢驗報告（報告編號：UL/2020/0000
      0000，報告日期：2020/02/11）、勘察採證同意書、新北
      市政府警察局受採集尿液檢體人姓名及檢體編號對照表附
      卷可稽（見109年度毒偵字第2774號卷第19至23頁），堪
      認被告確有於上開時間、地點施用甲基安非他命之犯行。
（二）抗告人前因施用毒品案件，經法院裁定送強制戒治，於91
      年7月24日停止執行強制戒治出監，之後即無再接受觀察
      、勒戒及強制戒治之紀錄，此有本院被告前案紀錄表在卷
      可參（見原審卷第7至22頁）。其本次再犯施用第二級毒
      品甲基安非他命，距上一次強制戒治執行完畢釋放後已逾
      3年，是原審法院裁定准將被告送勒戒處所觀察、勒戒，
      並敘明本件與該院109 年度毒聲字第608 號裁定（見原審
      卷第25至27頁），就抗告人於109年4月12日、6月1日經查
      獲施用第二級毒品部分，係針對抗告人不同之施用毒品行
      為裁准送觀察、勒戒，應由檢察官依保安處分執行法第4
      條之1規定擇一執行等語，經核尚無不合。抗告意旨雖辯
      稱本件無甲基安非他命毒品藥包及吸食器扣案，僅憑尿液
      檢驗結果有失公平云云。然毒品危害防制條例所規定之觀
      察、勒戒處分，其立法意旨在幫助施用毒品者戒除毒癮，
      該處分之性質非為懲戒行為人，而係為消滅行為人再次施
      用毒品之危險性，目的在戒除行為人施用毒品之身癮及心
      癮措施，上述尿液檢驗結果既已直接顯示抗告人體內有甲
      基安非他命之毒品殘留，即為本法關懷之對象，須由檢察
      官依職權就採行「觀察、勒戒」或「緩起訴之戒癮治療」
      為裁量選擇，至於毒品藥包與吸食器僅為旁證，雖未經查
      悉扣案，尚不至影響本件之認定。抗告意旨執此提起抗告
      ，亦屬無據。
五、綜上所述，原法院以檢察官之聲請於法尚無不合，依毒品危
    害防制條例第20條第3項、第1項及觀察勒戒處分執行條例第
    3條第1項規定，裁定抗告人應送勒戒處所觀察、勒戒，經核
    其認事用法並無違誤，抗告意旨指摘原裁定不當，請求撤銷
    原裁定云云，核無理由，應予駁回。
據上論斷，應依刑事訴訟法第412 條，裁定如主文。
中　　華　　民　　國　　110 　年　　1 　 月　  27 　　日
                  刑事第十一庭  審判長法　官  周煙平
                                      法　官  連育群
                                      法　官  吳炳桂
以上正本證明與原本無異。
不得再抗告。
                                      書記官  陳淑婷
中　　華　　民　　國　　110 　年　　1 　　月　　27　　日